臺灣高等法院民事裁定　　　　　　　　　94年度抗字第2737號
抗　告　人　甲○○
代　理　人　李在琦律師
上列抗告人因債權人合作金庫銀行股份有限公司與債務人台灣金
億來企業有限公司間拍賣抵押物強制執行事件，對於中華民國94
年9月9日臺灣臺北地方法院 93年度執字第44436號裁定提起抗告
，本院裁定如下：
      主      文
抗告駁回。
抗告程序費用由抗告人負擔。
      理      由
一、抗告意旨略以：原執行法院將抗告人之租賃權除去，與民法
    第 425條第1項規定之立法意旨有所牴觸，也扭曲民法第866
    條規定之立法意旨。院解字第1446號解釋竟破壞上述保護承
    租權之規定獨厚抵押權人，乃干涉立法權及執行法院行使職
    權之不當解釋。又此一解釋純為保護債權人行使抵押權，並
    無應同時保護買受抵押物之第三人之含意在內，本件抵押權
    人已實行抵押權完畢，抵押物應否立即點交予第三人，與抵
    押權人已無任何利害關係可言。本件除去租賃權之命令及駁
    回異議之裁定已無存在之必要，第三人即買得人從公告上已
    明知抗告人之租賃權，並經抗告人於拍賣程序中提出異議在
    案，仍毅然買進，法院自不必保護抵押權人權利而為執行命
    令來保護第三人得請求點交之權利。又第三人在不確定能否
    即時點交拍賣物之情形下仍願買受本件拍賣物，足證本件系
    爭租賃權是否有影響抵押物之價金，亦有疑問，為此請求廢
    棄原裁定，並指示不予點交等語。
二、按抵押權乃就抵押物之賣得價金得受清償之權，其效力并及
    於抵押物扣押後由抵押物分離之天然孳息，或就該抵押物得
    收取之法定孳息。故不動產所有人於設定抵押權後，雖得依
    民法第八六六條規定，復就同一不動產與第三人設定權利，
    但於抵押物之賣得價金，或該物扣押後由抵押物分離之天然
    孳息，或抵押權人原得收取之法定孳息，有所影響，則依同
    條但書之規定，其所設定之權利，對於抵押權人自不生效。
    如於抵押權設定後與第三人訂立租賃契約而致有上述之影響
    者，依同條之規定言之，不問其契約之成立，在扺押物扣押
    之前後，對於抵押權人亦當然不能生效，其抵押權人因屆期
    未受清償，或經確定判決，聲請拍賣抵押物時，執行法院自
    可依法逕予執行。至於抵押權設定後取得權利之人，因其權
    利不能使抵押權受其影響，即不足以排除強制執行，除得依
    民法第二二六條，向設定權利人求償損害外，自不得提起異
    議之訴（參照司法院院字第1446號解釋）。又民法第八百六
    十六條規定：「不動產所有人設定抵押權後，於同一不動產
    上得設定地上權及其他權利。但其抵押權不因此而受影響」
    ，如其抵押權因設定地上權或其他權利而受影響者，本院院
    字第一四四六號解釋認為對於抵押權人不生效力，抵押權人
    聲請拍賣抵押物時，執行法院自可依法逕予執行，乃因抵押
    權為物權，經登記而生公示之效力，在登記後就抵押物取得
    地上權或其他使用收益之權利者，自不得使登記在先之抵押
    權受其影響，如該項地上權或其他使用收益之權利於抵押權
    無影響時，仍得繼續存在，已兼顧在後取得權利者之權益，
    首開法條及本院解釋與憲法並無牴觸（參照司法院大法官釋
    字第304號解釋）。
三、經查：
  (一)本件債務人台灣金億來企業有限公司以其所有坐落台北市○
    ○路338號12樓之不動產，於民國92年7月29日為債權人合作
    金庫銀行股份有限公司設定新台幣（下同） 3,500萬元之抵
    押權，又於抵押權設定後之93年7月1日將之出租予抗告人，
    而此項不動產經原執行法院委託台灣金融資產服務股份有限
    公司定期拍賣，經3次拍賣均無人應買，嗣並以底價2,060萬
    元定期進行特別變賣程序後之拍賣，原執行法院因依聲請認
    系爭租賃關係確已影響抵押權，而於 94年8月30日以執行命
    令除去抗告人之租賃權，依上開院字第1446號解釋，並無不
    合。且上開院字第 1446號解釋並經大法官釋字第304號解釋
    認與民法第 866條及憲法並無牴觸，自無抗告人所指違背立
    法意旨之情形。
  (二)又本件系爭不動產，前經台北國際商業銀行股份有限公司聲
    請假扣押，經原執行法院以93年度執全字第748號於93年4月
    29日實施查封並揭示封條於系爭不動產牆上，有執行筆錄附
    卷可參，該執行案件嗣並併入本件強制執行，抗告人於93年
    7月1日承租，應已知悉系爭不動產早經查封在案，卻仍予承
    租，自難認其租賃權有何受保護之必要。且債務人於實施查
    封後就查封物所為之出租行為，乃屬有礙執行效果之行為，
    不論有無影響抵押物之價金，依強制執行法第 113條準用同
    法第 51條第2項規定，對於債權人不生效力。原執行法院依
    債權人之聲請除去抗告人之租賃權，自無不當。抗告意旨仍
    執陳詞，指摘原裁定不當，求予廢棄，為無理由，應予駁回
    。
四、據上論結，本件抗告為無理由，爰裁定如主文。
中    華    民    國    94    年    12    月    5     日
                  民事第二庭審判長法  官    吳謙仁
                                  法  官    李瓊蔭
                                  法  官    魏大喨
正本係照原本作成。
本裁定除以違背法令為理由，不得再抗告。如提再抗告，應於收
受送達後10日內向本院提出再抗告狀。並繳納抗告費新台幣45元
整。
中    華    民    國    94    年    12    月    6     日
                                  書記官    李華安